【裁判字號】    97,訴,1700
【裁判日期】    990330
【裁判案由】    給付承攬報酬
【裁判全文】
臺灣板橋地方法院民事判決              97年度訴字第1700號
原      告  訢合企業股份有限公司
即反訴被告
法定代理人  丁○○
訴訟代理人  丙○○
            賴玉梅律師
            周福珊律師
            王嘉斌律師
被      告  原陞企業有限公司
即反訴原告
法定代理人  甲○○
訴訟代理人  乙○○
            許文哲律師
            曾允斌律師
            周紫涵律師
上列當事人間請求給付承攬報酬事件，經本院於民國99年2 月25
日言詞辯論終結，判決如下：
    主  文
被告應給付原告新台幣壹佰貳拾捌萬元，及自民國九十七年四月
二十一日起至清償日止，按年息百分之五計算之利息。
訴訟費用由被告負擔。
本判決第一項於原告以新台幣肆拾萬元供擔保後，得假執行；
但被告如以新台幣壹佰貳拾捌萬元為原告預供擔保後，得免為假
執行。
反訴原告之訴及假執行之聲請均駁回。
反訴訴訟費用由反訴原告負擔。
    事實及理由
壹、本訴部分：
一、原告訢合企業股份有限公司（下稱訢合公司）主張：被告原
    陞企業有限公司（下稱原陞公司）於民國96年7 月至9 月間
    ，陸續4 次將毛巾布交由訢合公司代工染整，訢合公司已依
    約完成交付工作物，原陞公司共應給付承攬報酬新台幣（下
    同）128 萬元，詎原陞公司藉詞拖欠，訢合公司於97年4 月
    14日以存證信函催告原陞公司5 日內給付，惟原陞公司迄未
    付款，爰依承攬報酬請求權，求為判決：原陞公司應給付訢
    合公司128 萬元，及自97年4 月21日（即上開存證信函催告
    期滿翌日）起至清償日止計算之法定遲延利息；並願供擔保
    請准宣告假執行。
二、被告原陞公司則以：原陞公司於96年7 月起至9 月止，將毛
    巾布交由訢合公司染整，原陞公司並於染整單備註欄註明「
    不可含螢光劑」字樣。詎原陞公司將訢合公司所交付染整後
    布匹（下稱系爭布匹）交由客戶即訴外人佑國有限公司（下
    稱佑國公司）位於大陸上海之訴外人隆紡公司（下稱大陸隆
    紡公司，乃台灣之佑國公司於大陸所成立之公司）染色時，
    大陸隆紡公司向原陞公司反應發現系爭布匹有螢光劑殘留，
    顯有瑕疵，原陞公司即於96年10月22日以傳真通知訢合公司
    ，並告以原陞公司將派員工呂福基於96年10月23日前往大陸
    上海處理，請訢合公司派員一同前往會驗，其餘陳述則詳如
    原陞公司所提反訴之主張。訢合公司染整之系爭布匹因有螢
    光劑殘留導致染色色差，原陞公司因而遭客戶佑國公司扣款
    ，訢合公司要求原陞公司給付承攬報酬128 萬元，實無理由
    等語。並答辯聲明：駁回原告之訴及假執行之聲請；如受不
    利判決，願供擔保請准宣告免為假執行。
貳、反訴部分：
一、反訴原告原陞公司主張：
  (一)原陞公司自96年7 月起至同年9 月止，將毛巾布交由反訴被
    告訢合公司染整，原陞公司並於染整單備註欄註明「不可含
    螢光劑」字樣。詎原陞公司將訢合公司染整後之系爭布匹交
    由客戶佑國公司於大陸上海成立之隆紡公司染色時，大陸隆
    紡公司向原陞公司反應發現系爭布匹有螢光劑殘餘。因事態
    嚴重，原陞公司於96年10月22日即以傳真通知訢合公司，並
    告以原陞公司將派員工呂福基於96年10月23日前往大陸上海
    處理，請訢合公司安排人員一同前往會驗。嗣96年10月27日
    大陸隆紡公司以電子郵件通知原陞公司表示系爭布匹因螢光
    劑殘餘，導致布匹染色後產生色差，要求原陞公司告知處理
    方式，原陞公司當日即將前述情形電話告知訢合公司，並要
    求訢合公司派員陪同至大陸上海處理，訢合公司乃指派非其
    員工之訴外人林欽茂代理訢合公司前往上海。原陞公司負責
    人甲○○與林欽茂於96年11月2 日前往上海了解實際狀況，
    並於96年11月8 日返台時，將殘餘螢光劑之布匹帶回交予訢
    合公司研商解決方式。嗣原陞公司負責人甲○○於96年12月
    22日再度前往大陸隆紡公司處理前述問題，於97年1 月2 日
    返台。原陞公司分別於97年1 月26日及97年2 月4 日依訢合
    公司之指示，從上海寄回異常之成衣，以供其送交檢驗。原
    陞公司負責人甲○○於97年3 月11日第三次前往上海隆紡公
    司處理前述問題，於97年3 月23日返台。原陞公司於收受訢
    合公司97年4 月14日存證信函後，邀請訢合公司負責人至原
    陞公司商討。原陞公司於97年4 月24日以存證信函回覆訢合
    公司上開存證信函，並再次表示因訢合公司染整之布匹有螢
    光劑殘留導致染色色差，原陞公司因而遭客戶佑國公司扣款
    ，訢合公司要求原陞公司給付代工款，實無理由。嗣：
    1.原陞公司負責人甲○○97年4 月24日第四次前往上海隆紡
      公司處理前述問題，於97年5 月1 日返台。
    2.原陞公司負責人97年5 月6 日指派其配偶許臻前往上海
      隆紡公司處理前述問題，於97年5 月9 日返台。原陞公司
      邀請訢合公司負責人於97年5 月14日至原陞公司針對原陞
      公司遭客戶佑國公司扣款事宜商討，原陞公司並當場交付
      扣款明細表予訢合公司負責人。
    3.原陞公司負責人97年5 月28日指派其配偶許臻前往上海
      隆紡公司處理前述問題，於97年5 月31日返台。
    4.原陞公司於97年6 月3 日以傳真通知訢合公司於97年6 月
      5 日至原陞公司開會商討扣款事宜。訢合公司於97年6 月
      5 日至原陞公司開會，原陞公司會中再次邀請訢合公司指
      派人員一同前往大陸隆紡公司協助商討扣款事宜，其後訢
      合公司未派員一同前往。
    5.原陞公司負責人97年6 月9 日第五次前往上海隆紡公司處
      理前述問題，於97年6 月16日返台。
    6.原陞公司於97年6 月19日以傳真通知訢合公司開會事宜，
      與原告負責人約定於97年6 月25日至原陞公司開會。原陞
      公司於97年6 月25日將佑國公司之結款明細交付訢合公司
      。
  (二)因訢合公司未遵照「不可含螢光劑」之指示，導致原陞公司
    染整之布匹於染色時造成色差，不但需耗時重修顏色，亦嚴
    重延誤成衣交期，致受有下列合計3,937,433 元之損害：
    1.原陞公司因訢合公司染整之布匹含有螢光劑導致原陞公司
      因而遭客戶佑國公司扣款。
    2.因訢合公司染整布匹含有螢光劑，須較長時間進行修色處
      理，為避免導致佑國公司無法如期交貨，原陞公司因此須
      額外補布。額外支出之修色費用、補布費用及次品費用、
      商業損失自應由訢合公司負賠償責任（項目明細詳見本院
      卷(三)第113頁更正後之地裂布扣款總表）。
    3.原陞公司為至上海處理佑國公司扣款事宜，共支出出差費
      484,200元。
    原陞公司就上開損害，依民法第495 條、民法第227 條第2
    項加害給付規定，請求訢合公司負損害賠償責任。
  (三)否認訢合公司所稱染整界慣例之說法。另訢合公司出貨明細
    單係原告片面所製作，並無原陞公司人員簽收，原陞公司從
    未見過，根本不知有上開出貨明細單備註欄字樣之記載。且
    經查詢負責運往上海隆紡公司染色之運送人收受訢合公司所
    交付布匹時，渠等表示於受領訢合公司所交付之系爭布匹時
    ，僅就有無髒污及破洞作外觀上之檢查，並無法做是否含有
    螢光劑等精密檢查。且訢合公司出貨明細單上記載之「品質
    、重量如有問題請3 日內通知，如經裁剪恕不負責」文字內
    容，實有違強制規定而無效，該字樣係指布匹之重量及品質
    ，可否包括肉眼無法一望即知之殘留螢光劑瑕疵，實有疑問
    。
  (四)否認訢合公司所稱不同缸號精鍊之布匹不得混染之染整常識
    。且原陞公司在染整單上已特別註明「不得含有螢光劑」字
    樣等語。
  (五)反訴聲明請求：訢合公司應給付原陞公司3,937,433 元及自
    反訴狀繕本送達翌日起至清償日止，按年息5%計算之利息；
    願供擔保請准宣告假執行。
二、反訴被告訢合公司則以：
  (一)原陞公司於染整單備註欄上固有記載「不可含螢光劑」字樣
    ，惟因原陞公司要求訢合公司加工之毛巾布，其加工項目為
    「精鍊定型」，於加工過程必須使用螢光劑，且加工完畢後
    之運送過程或工廠製作中亦難保證無其他原因造成少許螢光
    劑汙染，而布匹加工過程中應為螢光劑殘留對事後染色工作
    亦無重大影響，此乃染整界之慣例，故訢合公司於接單時即
    已向原陞公司表明，訢合公司不保證加工物品絕對無任何螢
    光劑殘留，原陞公司應於染色時自行檢驗。
  (二)訂單編號YG96018/01訢合公司係於96年7 月18日、19、21日
    出口交付原陞公司；訂單編號YG96019/01訢合公司係於96年
    7 月28、8 月21日、29、27日出口交付原陞公司；訂單編號
    YG96024/01訢合公司係於96年8 月27日、9 月5 日出口交付
    原陞公司；訂單編號YG96035/01訢合公司係於96年9 月8 日
    出口交付原陞公司。訢合公司於出貨明細單上已載明「品質
    、重量如有問題請3 日內通知，如經裁剪恕不負責」字樣，
    詎原陞公司非但已將訢合公司交付之布匹剪裁製成成衣，且
    於收受訢合公司第一批貨物後又陸續向原告訂貨，並遲至收
    受第一批貨物逾3 個月，至訢合公司請款時，原陞公司始於
    96 年10 月22日主張物之瑕疵，顯不合常理。
  (三)原陞公司交付訢合公司之布匹均有記載每匹布之缸號，不同
    缸號精鍊之布匹因精鍊過程中之溫度、時間等環境不同，不
    得混染，否則會因此輕微差異造成染色時之色差，此乃染整
    之常識。原陞公司於96年10月22日向訢合公司反應布匹於染
    色時產生色差後，訢合公司派遣訴外人林欽茂至大陸隆紡公
    司協助處理，林欽茂發現原陞公司所指色差問題，乃係因原
    陞公司將不同缸號布匹混合裁剪後混染所致，與其所稱螢光
    劑殘留根本無關，而訢合公司將原陞公司寄回所謂有螢光劑
    殘留之布匹加以染色，並無發生色差問題。
  (四)否認系爭布匹有瑕疵，且訢合公司將貨物交付被告已逾6 個
    月，原陞公司遲至97年4 月24日始向訢合公司主張瑕疵擔保
    責任。
  (五)原陞公司系爭4 筆訂單金額共411,106 元，然其主張遭佑國
    公司扣款金額高達4,264,950 元，額外補布金額566,391 元
    ，顯然過高，不合常理，訢合公司並否認被證9 、被證12、
    被證18之形式及實質真正。
  (六)就原陞公司主張出差費部分，否認訢合公司負責人甲○○於
    96 年12 月22日以後之出國費用與本件貨款爭議有關；原陞
    公司員工呂基福至上海出差1 週僅支出差旅費32,158元，然
    原陞公司負責人甲○○每次出差費用均將近10萬元，顯不合
    理。倘如被告有出差處理本件扣款爭議之必要，應僅得請求
    機票費及住宿費等語，資為抗辯。並答辯聲明：駁回反訴原
    告之訴及假執行之聲請；如受不利判決，願供擔保請准宣告
    免為假執行。
參、兩造不爭執事項：
一、原陞公司於96年7月至9月間，分別以訂單編號YG96018/01、
    YG96019/01、YG96024/01、YG96035/01號，將毛巾布交由訢
    合公司承攬代工染整，原陞公司之染整單備註欄上有記載「
    不可含螢光劑」字樣。訢合公司將染整後之系爭布匹分別於
    96年7 月18、19、21日；同年7 月27、8 月21、25、27日；
    同年8 月27日、9 月5 日及同年9 月8 日出口交付原陞公司
    以運往大陸上海之隆紡公司染色。訢合公司上開4 筆代工染
    整之承攬報酬為128 萬元。
二、訢合公司自認系爭布匹有螢光劑殘留（見本院第一宗卷第13
    2頁之97年10月2日言詞辯論筆錄）。
肆、兩造爭執事項要點：
  (一)系爭布匹經大陸隆紡公司染色後所產生之色差與系爭布匹上
    之螢光劑殘餘二者間有無因果關係？
  (二)原陞公司得否請求訢合公司賠償因系爭布匹染色後發生色差
    而遭佑國公司扣款之金額？如得請求，得請求之金額應為若
    干？
  (三)原陞公司得否請求訢合公司賠償因系爭布匹染色後發生色差
    而須另為補布之費用？如得請求，得請求之金額應為若干？
  (四)原陞公司得否請求訢合公司賠償出差費484,200元？
伍、本院之判斷：
一、關於本訴部分，訢合公司主張兩造間有系爭布匹之染整代工
    承攬契約關係，原陞公司未給付承攬報酬128 萬元等語，為
    原陞公司所不爭執，並有訢合公司所提之染整單、對帳單、
    出貨單等件影本在卷可稽，堪信為真正。是訢合公司基於承
    攬報酬請求權，請求原陞公司給付承攬報酬128 萬元，洵為
    有據。
二、關於反訴部分：
  (一)原陞公司主張訢合公司所交付之系爭布匹因有螢光劑殘留，
    致大陸隆紡公司染色後產生色差，訢合公司交付之工作物有
    瑕疵等語，訢合公司固自認系爭布匹有螢光劑殘留之情，惟
    否認染色後之色差問題與系爭布匹之螢光劑殘留間有何因果
    關係，並以上開情詞抗辯。查：
    1.本院經兩造之同意，將精練後原布3 疋〈據原陞公司表示
      ：其中其上貼有「精練白」字樣之該疋白布（下稱第一疋
      白布）乃指完全沒有螢光劑者。另其上貼有「污染螢光劑
      」字樣該疋白布（下稱第二疋白布）係表示「部分含有螢
      光劑」者。又其上貼有「全面含螢光劑」該疋白布（下稱
      第三疋白布）係表示「全部含有螢光劑」者〉，及成品藍
      色褲子各1 件，送請財團法人紡織產業綜合研究所紡織檢
      驗所，就精練後原布3 疋，鑑定有無含螢光劑、若含有螢
      光劑，分布範圍各為如何；暨就藍色成品褲子1 件，鑑定
      有無含螢光劑、及如含有螢光劑，其上的色差與殘留的螢
      光劑之間有無因果關係等事項，財團法人紡織產業綜合研
      究所紡織檢驗所鑑定結果為：(1)就精練後原布3 疋，第一
      疋白布檢測結果無螢光反應，亦無可遷移性螢光物質；第
      二疋白布檢測結果有4 處螢光反應，惟無可遷移性螢光物
      質；第三疋白布檢測結果整疋均有螢光反應，無可遷移性
      螢光物質；(2)另就藍色成品褲子，就標示「淺色」標籤部
      分檢測結果，有螢光反應及有遷移性螢光物質，就標示「
      深色」標籤部分檢測結果，亦有螢光反應及遷移性螢光物
      質；淺色與深色之色差為「3-4 」（變褪色灰色標評級）
      （染色堅牢度有變褪色及染污二種，染色堅牢度之等級是
      以數值表示，1 級為最低，5 級為最高），然造成褲子色
      差尚需考量染色、原料、裁片、縫製等因素。此有該所98
      年7 月8 日紡所（98）檢字第07002 號函所檢附之試驗報
      告1 份附卷足稽（見本院卷(一)第258 至261 頁）。是原陞
      公司下訂之染整單備註欄固均有記載「不可含螢光劑」字
      樣（見本院卷(一)第47至51頁），而依鑑定結果所示，送鑑
      物之其中第二疋及第三疋精練後白布固雖檢測結果含有螢
      光劑，而送鑑之第一疋精煉後白布則確無含螢光劑，足認
      訢合公司所交付予原陞公司之系爭布匹並非全部均有含螢
      光劑，僅部分工作物未具備兩造所約定之「不可含螢光劑
      」之品質（參民法第492 條）。
    2.訢合公司雖抗辯本件承攬工作項目為毛巾布之精鍊定型，
      於加工過程必須使用螢光劑，之後再以保險粉洗掉殘留的
      螢光劑，此乃染整界之慣例等語，然為原陞公司否認。經
      查，本院就「精練白布的染整程序過程中是否必須要添加
      螢光劑，之後再以保險粉洗掉殘留的螢光劑」乙節，函詢
      財團法人紡織產業綜合研究所紡織檢驗所，經該所函覆表
      示：「一般的情況下有加螢光劑，視客戶須需求而定，正
      常情況下精練白布是可不須再以保險粉洗。」，此有該所
      98年10月15日紡所（98）檢字10004 號函1 份存卷足徵（
      見本院卷(二)第7 頁），堪認訢合公司該部分抗辯，為不足
      採。
  (二)訢合公司抗辯原陞公司所稱之色差問題與系爭布匹之螢光劑
    殘留二者間無因果關係等語，為原陞公司否認。經查，本院
    就送鑑之藍色成品褲子1 件，函詢財團法人紡織產業綜合研
    究所紡織檢驗所鑑定其上的色差與殘留的螢光劑之間有無因
    果關係，經該所函覆表示，該褲子標示淺色部位與標示深色
    部位之色差為「3-4 」（變褪色灰色標評級），然造成褲子
    色差尚需考量染色、原料、裁片、縫製等因素等字樣，此有
    該所98年7 月8 日紡所（98）檢字第07002 號函所檢附之試
    驗報告1 份附卷足稽（見本院卷(一)第258 至261 頁），業詳
    如前述，故系爭布匹之部分工作物中雖有螢光劑殘留，惟造
    成上開色差之原因尚需考量染色、原料、裁片、縫製等因素
    ，螢光劑殘留並非造成色差之唯一原因，故原陞公司無法證
    明成品之色差問題係因訢合公司所交付之系爭布匹上螢光劑
    殘留所致，是訢合公司該部分抗辯，洵為可採。原陞公司此
    部分主張，並非有據。
  (三)然訢合公司所交付之工作物系爭布匹雖有部分含有螢光劑殘
    留而有瑕疵，已如前述，惟原陞公司反訴所請求之損害賠償
    費用均為因「色差問題」而遭客戶佑國公司扣款、補布及出
    差費之金額，並非單純係因有瑕疵之系爭布匹之損害，而原
    陞公司無法證明成品之色差問題係因螢光劑殘留所致，已詳
    如前述，原陞公司復未能就有瑕疵部分之系爭布匹之數量及
    該部分之損害金額為若干等事實，舉證以實其說，故原陞公
    司請求訢合公司給付3,937,433 元，非有理由，應予駁回。
    更何況，就其中原陞公司所請求支出出差費部分，此不屬於
    承攬工作物瑕疵擔保責任之範圍，亦非屬於加害給付之賠償
    範圍，其請求並非有據；而另所稱遭客戶佑國公司扣款金額
    部分，原陞公司所提之佑國公司所出具單據及大陸隆紡公司
    出具之單據，均為訢合公司否認該等單據之形式真正及實質
    真正，而佑國公司據以扣款之金額以係以大陸隆紡公司出具
    之單據為根據計算而來，按當事人提出之私文書必須真正而
    無瑕疵者，始有訴訟法之形式的證據力，此形式的證據力具
    備後，法院就其中之記載調查其是否與系爭事項有關，始有
    實質的證據力之可言（最高法院41年台上字第971 號判例可
    資參照）；文書之證據力，有形式上證據力與實質上證據力
    之分。前者係指真正之文書即文書係由名義人作成而言；後
    者則為文書所記載之內容，有證明應證事實之價值，足供法
    院作為判斷而言。必有形式上證據力之文書，始有證據價值
    可言。文書之實質上證據力，固由法院根據經驗法則，依自
    由心證判斷之。但形式上之證據力，其為私文書者，則應依
    民事訴訟法第357 條規定決定之，即私文書之真正，如他造
    當事人有爭執者，應由舉證人證其真正（最高法院91年台上
    字第1645號裁判意旨）。又按在大陸地區製作之文書，經行
    政院設立或指定之機構或委託之民間團體驗證者，推定為真
    正。臺灣地區與大陸地區人民關係條例第7 條亦定有明文。
    本件原陞公司所提上開大陸隆紡公司出具之單據，均為大陸
    地區所製作之文書乙節，為兩造所不爭，訢合公司既否認該
    等單據之形式真正，依前開規定及說明，自應由原陞公司先
    舉證證明該等大陸隆紡公司出具之單據之形式真正而無瑕疵
    者，始有訴訟法之形式的證據力，此形式的證據力具備後，
    法院就其中之記載調查其是否與系爭事項有關，始有實質的
    證據力可言。然原陞公司所提大陸隆紡公司出具之單據，始
    終未能提出業經行政院設立或指定之機構或委託之民間團體
    之驗證之證明文件，而無從推定其形式為真正，是該等單據
    顯然不具訴訟法上之形式證據力至明，故本院自無庸審酌該
    等大陸隆紡公司出具之單據內容之實質是否為真正。從而，
    原陞公司請求訢合公司賠償3,937,433 元，洵非正當。
陸、綜上所述，本件本訴部分，訢合公司請求原陞公司給付承攬
    報酬128 萬元及自存證信函催告期滿翌日即97年4 月21日起
    至清償日止計算之法定遲延利息，為有理由，應予准許。反
    訴部分，原陞公司請求訢合公司給付3,937,433 元及自反訴
    狀繕本送達翌日起計算之法定遲延利息，非有理由，應予駁
    回。
柒、假執行之宣告：
    關於本訴部分，兩造陳明願供擔保請為宣告假執行或免為假
    執行，經核均與規定相符，爰分別酌定相當之擔保金額予以
    宣告。關於反訴部分，原陞公司反訴之請求既經駁回，其假
    執行之聲請，亦失所附麗，併駁回之。
捌、因本案事證已臻明確，兩造其餘主張陳述、攻擊防禦方法及
    所提之證據，經審酌後認於本判決結果不生影響，爰不一一
    論述，附此敘明。
玖、結論：本訴原告訢合公司之訴為有理由，反訴原告原陞公司
    之訴為無理由，依民事訴訟法第78條、第390 條第2 項、第
    392條，判決如主文。
中    華    民    國    99    年    3     月    30    日
                  民事第一庭    法  官  陳翠琪
以上正本係照原本作成
如對本判決上訴，須於判決送達後20日內向本院提出上訴狀
中    華    民    國    99    年    3     月    31    日
                                書記官  簡曉君

司法院資訊處製作；財團法人民間司法改革基金會備份。
